【裁判字號】    89,上訴,2033
【裁判日期】    900306
【裁判案由】    偽造文書等
【裁判全文】
臺灣高等法院臺中分院刑事判決                  八十九年度上訴字第二三三號
      上  訴  人
      即  被  告  丙○○
      選任辯護人  唐琪瑤
右上訴人因偽造文書案件，不服臺灣苗栗地方法院八十九年度訴字第一九三號，中華
民國八十九年八月三十日第一審判決（起訴案號：臺灣苗地地方法院檢察署八十九年
度偵字第一四二八號），提起上訴，本院判決如左：
      主  文
原判決關於丙○○部分撤銷。
丙○○共同行使偽造私文書，足以生損害於他人，處有期徒刑捌月，緩刑年。
戊○○於聯邦銀行信用卡之酺記菸酒有限公司消費簽帳單上（序號為00000000000 及
000000000000）所偽造乙○○之署押沒收。
      事  實
戊○○（已由原審判處有期徒刑捌月緩刑參年確定）基於意圖為自己不法所有之概括
犯意，先於民國八十八年十二月十五日下午三時十五分許，在苗栗縣竹南鎮○○街三
號保來得公司品管課置物室地上，拾得乙○○遺失卡號0000000000000
000號聯邦商業銀行（下稱聯邦銀行）發行之ＶＩＳＡ信用卡一張，侵占入己後，
於報上發現有刷卡換現金及聯絡電話、姓名之廣告，即電該登廣告之不詳姓名成年人
，經談妥欲共同刷卡領現金後，二人即基於犯意聯絡，由該不詳姓名者，於同日下午
十七時三十分許，驅車搭載戊○○，共同持該信用卡，至新竹市○○路○段三九巷二
一號一樓，丙○○經營酺記菸酒有限公司（下稱酺記公司），嗣由該不詳姓名者向丙○○洽商刷卡事宜，二人遂與有犯意聯絡之丙○○，以通謀製造虛偽交易方式，推由
戊○○於是日是時四十分及四十三分在前開聯邦銀行信用卡之酺記公司消費簽帳單上
（序號為00000000000及000000000000）接續兩度偽簽乙○○之署名，先後刷卡新台
幣（下同）四萬七千一百六十元及三萬九千三百元共八萬六千四百六十元），足生損
害於乙○○權益，盜刷卡消費購買台灣啤酒約一百五十箱，丙○○乃暗中交付該不詳
姓名者介於八萬六千四百六十元以下七萬多元以上之金額給該不詳姓名者，該不詳姓
名者隨即搭載戊○○而去，並在車上交付戊○○七萬多元，再由丙○○向聯邦銀行請
款，而使聯邦銀行陷於錯誤，將八萬六千四百六十元如數匯入丙○○聯邦銀行帳戶內
。戊○○復承前開犯意，於同年月十六日下午十八時許，至苗栗縣頭份鎮○○路一○
七六號陳宗榮經營之商遠通訊公司刷卡購買手機，因遭陳宗榮質疑是否為乙○○本人
及信用額度不足，始未能刷卡詐欺得逞。嗣經乙○○報警循線查獲上情。案經苗栗縣
警察局竹南分局報請台灣苗栗地方法院檢察署檢察官偵查起訴。
      理  由
一、訊據被告丙○○舉矢口否認有右揭犯行，辯稱：伊係因信用卡作業不熟，於不知
    情之情況下疏忽未核對信用卡簽帳單之署名下，始讓被告戊○○盜刷，而當日伊
    確已交付台灣啤酒約一百五十箱予被告戊○○及與其一同來之不詳姓名之男子，
    並未與其同謀為刷卡換現金之詐騙之事云云。
二、經查：右揭事實業經以判刑確定之共犯戊○○，於本院及原審法院審訊中迭承不
    諱，而戊○○確有將乙○○遺失之信用卡盜刷之事實，並經證人陳宗榮於偵查中
    及警訊時證述明確，而被害人乙○○之信用卡脫離其本人持有，亦據其供述甚詳
    。被告丙○○雖辯稱渠已交貨給被告戊○○，惟為被告戊○○所否認，並供證稱
    ：渠當日係與該負責「刷卡換現金」之不詳姓名者共同搭乘自小客車前往酺記公
    司盜刷八萬多元，刷畢，該不詳姓名者即搭載其離去，並在車上交伊七萬多元，
    並無搬走啤酒等語。而被告戊○○並非菸酒業者，衡諸常理，實無必要購入大量
    啤酒，以供己用，復參以其本意即在以「刷卡換現金」，再佐以被告戊○○一再
    堅稱當日所搭乘之交通工具係自小客車，根本無從搬運該一百一十箱之啤酒，又
    依據卷附之被害人乙○○所提有關其信用卡被盜用之紀錄顯示，被告戊○○於八
    十八年十二月十五日下午五時五十七分許，仍持該信用卡擬至新竹市大浩親人飲
    食店消費觀之，倘被告戊○○當日有運走該啤酒，豈有於短短十餘分鐘內，不先
    行卸貨即逕行赴酒店消費之可能？另依卷附之送貨憑單上顯示，僅記載「付清」
    ，並未有被告戊○○之簽名，而其他之送貨憑單雖亦有未讓受貨人簽名之情事，
    但僅記載「現」，二者並不相同，既然同為付現，卻有不同之記載，則其是否真
    正交貨，實令人啟疑。又酺記公司於八十八年十二月十五日，受理顧客以信用卡
    消費者，除本案之二筆外，尚有一筆三百七十元，此觀諸酺記公司之請款消費明
    細表即明，核與卷附本案之信用卡消費簽帳單序號為「00000000000」及「00000
    0000000 」之情形相符，即本案之二筆信用卡消費之間，尚有另一筆消費，被告
    丙○○於先受理本案之第一筆信用卡之刷卡，另受理他筆消費，再處理本案之第
    二筆刷卡事宜，足證其有充裕時間察覺被告戊○○是否為女性，以及被告所簽名
    字為「乙○○」，卻完全置之不顧，而於事後辯稱：伊係因信用卡作業不熟，於
    不知情之情況下疏忽未核對信用卡簽帳單之署名下，始讓被告戊○○盜刷得所致
    云云，顯係卸責之詞，委無可採。至證人即被告丙○○之會計蘇雅玲雖於原審證
    稱：伊有看到老闆 (即被告丙○○）拿鑰匙帶戊○○等二人去倉庫提貨，約三十
    分鐘後自己回來，伊有看到他手髒髒的，並有聽到鐵門的聲音云云，然其證詞與
    上開事實不符，況且其亦證稱未目睹搬貨之情形，是證人蘇雅玲之證詞，自無法
    作為有利於被告丙○○之有利證據。另證人丁○○雖到庭指證，其刷卡購買香菸
    後，有看到隔壁有人搬東西，但搬什麼，何人搬均不知道。故亦不能證明戊○○
    有搬走一百五十箱之啤酒，而為有利被告之認定。況被告戊○○並非菸酒業者，
    於案發當日，實係因急需現金，於看報紙刊登「刷卡換現金」之分類廣告後，遂
    依該廣告上之聯絡電話，與刊登該廣告之人聯繫，之後，即與刊登該「刷卡換現
    金」廣告業者之不詳姓名之人，共同搭乘由該不詳姓名者所駕駛之自用小客車，
    前往被告丙○○之酺記公司辦理「刷卡換現金」事宜，此據共同被告戊○○供承
    明確在卷可稽，雖被告丙○○一再否認，並稱渠與被告戊○○及與其一同來之不
    詳姓名之男子人並不認識，而被告戊○○亦自承渠不認識被告丙○○，惟被告戊○○供稱：伊係由負責「刷卡換現金」之不詳姓名者帶同，始至被告丙○○之酺
    記公司，並且係由該不詳姓名男子接洽刷卡事宜等語，而被告丙○○亦不否認被
    告戊○○前來其公司時，係由另一人陪同，由此足可推認被告有與該不詳姓名者
    之聯繫，已有犯意聯絡，再者，被告丙○○於辦理刷卡時，明知乙○○係女姓，
    竟仍讓被告戊○○刷卡，難謂無犯意聯絡與行為分擔，其辯稱不可能與被告戊○○有犯意聯絡云云，亦無可採。此外復有被告戊○○所盜刷之信用卡帳單二紙影
    本及被告丙○○之銀行帳戶交易明細在卷可資佐證，是被告戊○○、丙○○之犯
    行，均洵堪認定。
三、核被告丙○○所為，係犯刑法第二百十六條、第二百十條之行使偽造私文書罪及
    第三百三十九條第一項之詐欺取財罪。被告丙○○所犯上開刑法第二百十六條、
    第二百十條之行使偽造私文書罪及刑法第三百三十九條第一項之詐欺取財罪，被
    告丙○○所犯上開刑法第二百十六條、第二百十條之行使偽造私文書罪及刑法第
    三百三十九條第一項之詐欺取財罪，與戊○○及該不詳姓名之已成年男子之間，
    有犯意之聯絡及行為之分擔，均為共同正犯。另被告丙○○所犯之行使偽造私文
    書及詐欺取財二罪間，有方法結果之牽連關係，為牽連犯，應從一重之行使偽造
    私文書罪處斷。被告前後兩次偽簽犯行為僅相距三分鐘，顯係基於單一犯罪之意
    思，接續數個動作，以完成一個犯罪目的應為接續犯。
四、原審對被告丙○○論罪科行，固非無見，惟查，被告犯罪時間係當日十七時四十
    分及四十三分，原審認定係二十時三十分核有違誤，且先後二次犯行，係接續犯
    亦漏未論述，並有不當。被告上訴意旨否認犯罪雖無理，然原審判決既有未當，
    自應由本院加以撤銷改判。茲審酌被告雖矢口否認犯行，然其共犯戊○○已與被
    害人乙○○達成和解，賠償損失有和解書在卷可按，犯罪所生之損害已減低，故
    予科處如主文第二項所示之刑。末查被告丙○○未曾受有期徒刑以上刑之宣告，
    有台灣苗栗地方法院檢察署刑案資料查註紀錄表及台灣高等法院被告全國前案紀
    錄表在卷可憑，其因一時貪念致罹刑章，經此科刑教訓，當已足資警惕，而無再
    犯之虞，本院因認本判決所宣告之刑，以暫不執行為適當，併均予宣告緩刑三年
    ，以啟自新。至共犯被告戊○○於聯邦銀行信用卡之酺記公司消費簽帳單上（序
    號為00000000000及000000000000 ）所偽造乙○○之署押（均有客戶與商號存根
    聯兩聯）自應依刑法第二百十九條之規定併宣告沒收。
五、據上論斷，應依刑事訴訟法第三百六十九條第一項前段、第三百六十九條、第二
    百九十九條第一項前段，刑法第二十八條、第二百十六條、第二百十條、第三百
    三十九條第一項、第五十五條、第七十四條第一款、第二百十九條、罰金罰鍰提
    高標準條例第一條前段，判決如主文。
本案經檢察官甲○○到庭執行職務。
中       華       民       國   九  十    年     三      月    六       日
                                臺灣高等法院臺中分院刑事第七庭
                                      審判長法  官  林  榮  龍
                                            法  官  謝  說  容
                                            法  官  黃  日  隆
右正本證明與原本無異。
如不服本判決應於收受送達後十日內向本院提出上訴書狀，其未敘述上訴之理由者並
得於提起上訴後十日內向本院補提理由書（均須按他造當事人之人數附繕本）。
                                             書記官  林  端  容
中       華       民       國   九  十    年     三      月    八       日
                                                                        Ｋ


司法院資訊處製作；財團法人民間司法改革基金會備份。
